臺灣臺南地方法院刑事判決
110年度簡上字第239號
上  訴  人
即  被  告  程正雄


上列上訴人即被告因家暴恐嚇案件，不服本院中華民國110年8月
17日110年度簡字第1859號第一審刑事簡易判決（聲請簡易判決
處刑案號：110年度偵字第10305號），提起上訴，本院管轄之第
二審合議庭認不得以簡易判決處刑，改依通常程序審理，自為第
一審判決如下：
    主    文
原判決撤銷。
本件公訴不受理。
    理    由
一、聲請簡易判決處刑意旨略以：上訴人即被告程正雄為告訴人
    程美鳳之兄，彼此間具有家庭暴力防治法第3條第4款所定之
    家庭成員關係。被告因細故對告訴人心生不滿，基於恐嚇危
    害安全之犯意，於民國107年3月間某日，在臺南市○○區○○街
    00號後方空地，接續出言以：「告了你就死了」、「我等你
    死啊」、「告給你死」、「踏入死路一條」、「你東西會漸
    漸一樣一樣沒有」、「明天就讓你死啦」、「不然刀子拿起
    來相殺啦」、「厚你死啦」等語恫嚇告訴人，使告訴人心生
    畏懼，致生危害於安全。因認被告涉犯刑法第305條之恐嚇
    危害安全罪嫌等語。
二、不起訴處分已確定或緩起訴處分期滿未經撤銷者，非有左列
    情形之一，不得對於同一案件再行起訴：一、發現新事實或
    新證據者。二、有第四百二十條第一項第一款、第二款、第
    四款或第五款所定得為再審原因之情形者。又曾為不起訴處
    分、撤回起訴或緩起訴期滿未經撤銷，而違背第260條之規
    定再行起訴者，應諭知不受理之判決，刑事訴訟法第260條
    、第303條第4款分別定有明文。
三、被告上訴意旨略以：本案之犯罪事實，業經臺灣臺南地方檢
    察署（下稱臺南地檢署）檢察官以109年度偵字第803號不起
    訴處分確定，本案與該案之犯罪事實相同，應不另裁判恐嚇
    危害安全罪等語。
四、本件應為不受理判決之理由：
（一）查被告前確於108年3月12日晚上8時許，在臺南市○○區○○
      街00號住處，以「…你告了就死了」等語恫嚇告訴人，並
      以「變態」、「賊」、「狗小孩」及「放狗屁」等語辱罵
      告訴人。檢察官則認縱上開情節均屬實，亦核無加害告訴
      人生命、身體、自由、名譽、財產之具體恐嚇內容，與恐
      嚇危害安全罪之構成要件尚屬有間；且參以告訴人於108
      年12月17日偵查時陳稱：「（問：妳提供的光碟錄音，是
      在被告住處內錄的嗎？）是在被告的住處內」等語，堪認
      被告所為，顯非在不特定人或多數人得以共聞共見之狀態
      ，亦不符合「公然」侮辱之要件。此外，復查無其他積極
      證據足認被告有何犯行，揆諸相關規定、判決意旨及說明
      ，應認被告罪嫌不足。經臺南地檢署檢察官以另案109年
      度偵字第803號為不起訴處分確定等情，業經本院調取該
      案件卷宗查閱無訛，並有臺南地檢署109年度偵字第803號
      不起訴處分書、臺灣高等法院被告前案紀錄表各1份在卷
      可按，堪以認定。
（二）本案檢察官聲請簡易判決處刑書之事實係認被告於107年3
      月間某日，在臺南市○○區○○街00號後方空地，接續出言以
      ：「告了你就死了」、「我等你死啊」、「告給你死」、
      「踏入死路一條」、「你東西會漸漸一樣一樣沒有」、「
      明天就讓你死啦」、「不然刀子拿起來相殺啦」及「厚你
      死啦」等語恫嚇告訴人（本院卷第23頁）。雖檢察官認本
      案犯罪時間係「107年3月間某日」，與前揭該署另案109
      年度偵字第803號不起訴處分書所載犯罪時間「108年3月1
      2日晚上8時許」不同，惟經本院依職權調取該署另案109
      年度偵字第803號卷宗，並於110年12月8日當庭勘驗該卷
      內所附現場錄音光碟後，該光碟之錄音內容與本院於同年
      11月10日當庭勘驗之本案所附錄音光碟，除少部分因被告
      與告訴人之間大聲爭執，雙方語意不清無法辨識外，其餘
      均屬相同（本院卷第218至219頁）；再者，細繹本院110
      年11月10日之勘驗譯文內容，其中：「…被告：幹你娘，
      恁爸留多少負債給我？告訴人：不好意思，我104年去查
      的時侯，去辦低收入戶，一千多萬的財產，四間房子，十
      筆土地都跑去那裡了。107年你都亂弄，我已經有單子打
      出來了。被告：你去告我啊，去告我啊，幹…」（本院卷
      第39、48頁），本案若確如起訴書所載係107年3月間某日
      發生，以一般人平時對話習慣觀之，斷不至於在其主觀上
      認定「被告係當年度（即107年）亂弄」時，於其與被告
      爭吵時口稱「107年你都亂弄」，衡情應會口稱「今年你
      都亂弄」等語，是依上開錄音對話內容，就一般社會常情
      而言，更可能係告訴人表示被告之前都亂弄之意，此觀告
      訴人先稱「我104年去查的時侯，去辦低收入戶，一千多
      萬的財產，四間房子，十筆土地都跑去那裡了。107年你
      都亂弄，我已經有單子打出來了」即明，就此更可證明本
      案顯非107年3月間發生，應係另案臺南地檢署109年度偵
      字第803號不起訴處分書所載108年3月12日晚上8時許所發
      生之事。
（三）按所謂「同一案件」，乃指前、後案件之被告及犯罪事實
      俱相同者而言，既經合法提起公訴或自訴發生訴訟繫屬，
      即成為法院審判之對象，而須依刑事訴訟程式，以裁判確
      定其具體刑罰權之有無及範圍，自不容許重複起訴，檢察
      官就同一事實，無論其為先後兩次起訴或在一個起訴書內
      重複追訴，法院均應依刑事訴訟法第303條規定諭知不受
      理之判決，以免法院對僅有同一刑罰權之案件，先後為重
      複之裁判，或更使被告遭受二重處罰之危險，此為刑事訴
      訟法上「一事不再理原則」。本案錄音內容與另案（臺南
      地檢署109年度偵字第803號）錄音內容均屬相同，既已如
      前述，則本件被告被訴恐嚇危害安全之犯行，自應為前揭
      另案不起訴處分效力所及，故檢察官就曾為不起訴處分之
      同一案件，而無第260條之規定再行起訴之事由，逕聲請
      以簡易判決處刑（與起訴有同一之效力），於法即有未合
      。
五、綜上所述，本件聲請簡易判決處刑意旨所指被告恐嚇危害安
    全犯行，既為前揭已確定不起訴處分之效力所及，復未據檢
    察官敘明有何發見新事實或新證據，或有刑事訴訟法第420
    條第1項第1款、第2款、第4款或第5款所定得為再審原因之
    情事，即逕聲請以簡易判決處刑，揆諸前揭說明，即應為公
    訴不受理之判決。
六、原審未及詳查，遽認被告被訴恐嚇危害安全犯行，事證明確
    ，而據以論罪科刑，於法未合，被告據以提起上訴，指摘原
    審判決不當，為有理由，自應由本院將原審判決撤銷，諭知
    不受理之判決，用期適法。又原審未及查明被告應諭知不受
    理之判決，致未適用通常程序審理，而誤用簡易判決處刑，
    其所踐行之簡易處刑程序違背法令，其簡易處刑程序存有瑕
    疵，為保障當事人之審級利益，本院合議庭依通常訴訟程序
    審判後，撤銷原審判決，以第一審法院之地位自為第一審判
    決，檢察官如不服本判決，仍得於法定期間內，向管轄第二
    審法院提起上訴，附此敘明。
據上論斷，應依刑事訴訟法第452條、第455條之1第1項、第3項
、第369條第1項前段、第364條、第303條第4款，判決如主文。
本案經檢察官蘇烱峯聲請簡易判決處刑，檢察官呂舒雯到庭執行
職務。
中　　華　　民　　國　　111 　年　　3 　　月　　2 　　日
　　　　　　　　　刑事第十四庭  審判長法　官　周紹武
　　　　　　　　　
　　　　　　　　　                    法  官  蕭雅毓
　　　　　　　　　
　　　　　　　　　                    法  官  林岳葳
以上正本證明與原本無異
如不服本判決應於收受本判後20日內向本院提出上訴書狀，並應
敘述具體理由。其未敘述上訴理由者，應於上訴期間屆滿後20日
內向本院補提理由書狀（均須按他造當事人之人數附繕本）「切
勿逕送上級法院」。
  　　　　　　　　　　　　　　　      書記官　黃得勝
中　　華　　民　　國　　111 　年　　3 　　月　　4 　　日